Proyecto final r

1 Conociendo los datos

1.1   Cargue el paquete tidyverse
1.2   Lea el archivo deaths_handwashing.csv usando read_csv y asígnelo a la variable yearly
1.3   Imprima la variable yearly

```{r}
library(tidyverse)
yearly <- read_csv('deaths_handwashing.csv')
yearly

```
2   El alarmante número de muertes


2.1   Use mutate para agregar la columna proportion_deaths a yearly, esta nueva columna se
calculará como la proporción de muertes por número de nacimientos.
2.2   Imprima yearly

```{r}
yearly <- yearly %>%
  mutate(proportion_deaths = births * deaths)

yearly
```

3   Muerte en las clínicas

3.1     Utilice ggplot para hacer una gráfica lineal de proportion_deaths por año (columna
year) con una línea por clínica

3.2   Las líneas deben tener colores distintos

```{r}
ggplot(yearly, aes(x=year,y=proportion_deaths, color=clinic))+
  geom_line()

```
4.    Comienza el lavado de manos

4.1   Cargue los datos mensuales de la Clínica 1 para ver si el lavado de manos tuvo algún
efecto, para esto lea el archivo deaths_clinic_1.csv y asígnelo a la variable monthly

4.2   Agregue la columna proportion_deaths a monthly, esta nueva columna se calculará
como la proporción de muertes por número de nacimientos

4.3   Imprima las primeras filas de monthly usando la función head().


```{r}
monthly <- read_csv('deaths_clinic_1.csv')
monthly

monthly <- monthly %>%
  mutate(proportion_deaths = births * deaths)

monthly

head(monthly,8)

```

5.    El efecto del lavado de manos

5.1   Haga una gráfica lineal de proportion_deaths por fecha para el data frame monthly
usando ggplot

5.2   Utilice la función labs para dar al eje x y al eje y una estética a las etiquetas

```{r}
ggplot(monthly, aes(x=date,y=proportion_deaths))+
  geom_line()+
  labs(title = "Grafica lineal de Proporcion de muertes")+
  labs(x = "Fecha")+
  labs(y = "Proporcion de muertes")


```


5.3   Use group_by y summarise para encontrar la media por año y guárdelo en el dataset
death_by_year
```{r}
monthly
death_by_year <- monthly%>%
  group_by(year = format(date, "%Y")) %>%
  summarize(media_proportion_deaths = mean(deaths))

death_by_year


```


5.4   Utilice el conjunto de datos death_by_year para crear un gráfico de barras que muestre
la media en cada año

```{r}
ggplot(death_by_year, aes(x=year,y=media_proportion_deaths))+
  geom_col()+
  labs(title = "Grafica de barras de la media de Proporcion de muertes por año")+
  labs(x = "Año")+
  labs(y = "Promedio de muertes")


```

6.    Los resultados del lavado de manos

6.1   Agregue una columna TRUE/FALSE a monthly llamado handwashing_started, que será
TRUE a partir del año en que se impuso el lavado de manos

```{r}

monthly <- monthly%>%
  mutate(handwashing_started = case_when(
    format(date, "%Y") >= 1847  ~ TRUE,
    format(date, "%Y") < 1847 ~ FALSE
  ) )

monthly

```
6.2   Haga una gráfica lineal de proportion_deaths por fecha para el data frame monthly
usando ggplot. Haga que el color de la línea dependa de handwashing_started

6.3   Utilice la función labs para dar al eje x y al eje y una estética a las etiquetas

```{r}
ggplot(monthly, aes(x=date,y=proportion_deaths, color=handwashing_started))+
  geom_line()+
  labs(title = "Grafica Lineal de Proporcion de muertes por fecha")+
  labs(x = "Fecha")+
  labs(y = "Proporcion de muertes")


```

7.    ¿Más lavado de manos, menos muertes?

7.1   Utilice group_by y summarise para calcular el promedio de proportion_deaths antes y
después de que se impusiera el lavado de manos

7.2   Asigne el resultado en la variable month_summary e imprímala

7.3   El data frame resultante debería verse como el siguiente

```{r}

month_summary <- monthly%>%
  group_by(handwashing_started) %>%
  summarize(mean_proportion_deaths = mean(proportion_deaths))

month_summary
```

8.    Análisis estadístico de los datos de lavado de manos

```{r}
month_summary

# t.test(outcome ~ group, data = df)

t.test(proportion_deaths ~ handwashing_started, data = monthly, conf.level=0.95)

```

